臺灣高等法院臺南分院刑事判決
111年度上易字第261號
上  訴  人  曾柔媗（原名吳怡惠）
即  被  告        
上列上訴人即被告因妨害名譽案件，不服臺灣雲林地方法院110
年度易字第126號中華民國111年4月18日第一審判決（起訴案號
：臺灣雲林地方檢察署109年度偵字第7881號），提起上訴，本
院判決如下：
    主  文
上訴駁回。
    事實及理由
一、經本院審理結果，認：
　㈠原審判決以：被告於民國(下同)109年6月8日某時至109年6月
    10日某時，以「吳芯苪」、「吳子彤」等暱稱，在不特定多
    數人可共見共聞之其臉書個人網頁及有眾多成員之「我是○○
    人！」臉書社團，接續刊登標明「我上次和我老公通話時錄
    到的三字經是她嗎?乙○○?我會好好查」之前開賭博照片及標
    題為「尋人啟事」之內文為「本人婚姻關係的丈夫，郭偉修
    阿土惡意遺棄懷孕14週的孕妻，簡訊不回，電話不接，家事
    不處理，是和同事乙○○快活到沒有道德觀了嗎？○○工程公司
    的員工，認識他的人，請他出來好好面對」（附上前揭標註
    之賭博照片），以此等足以毀損乙○○名譽之事項誹謗乙○○，
    事證明確，而論以刑法第310條第2項加重誹謗罪。
  ㈡另關於量刑部分，已審酌被告張貼不實之文字於臉書，公然
    貶損告訴人之人格，欠缺重視他人人格名譽之意識與觀念，
    其動機及行為均可議。另考量被告迄今未能獲取告訴人之諒
    解，否認犯行之犯後態度，雖然此為被告防禦權之行使，本
    院不得以此作為加重量刑之依據，但此與其他相類似、已坦
    承全部犯行之案件相較，自應納入量刑因素之一部予以通盤
    考量，難認犯後態度良好，暨被告無前科之素行，自陳高中
    肄業，目前網拍歇業，獨自撫育未成年子女之家庭經濟狀況
    等一切情狀，量處拘役40日，及諭知易刑標準為新臺幣1千
    元折算1日。經核：原判決關於事實認定及適用法律等，均
    無違誤，量刑亦詳為審酌刑法第57條之事由，核無量刑輕重
    相差懸殊等裁量權濫用，或違反比例原則、公平原則等情形
    ，應予維持，並引用原判決所記載之事實、證據及理由（如
    附件）。
二、駁回上訴之理由：
　㈠被告上訴略以：
  ⒈被告係基於親身經歷過往存證事實，覺得乙○○有嫌疑，需要
    自力救濟詢問查證釐清究責，並非無故詢問，被告曾深夜打
    電話要先生郭男回家，但接通後，剛開始出現非丈夫郭男之
    聲音，被告也曾詢問郭男為何不接電話，郭男回覆中午睡醒
    出門未帶手機、在洗衣服，所為回覆與在傍晚的鎖定位時間
    行蹤所稱不一致，另也有錄到與先生郭男通話時，出現第三
    人謾罵聲等等，此均有錄音為證，顯示郭男與他人對被告動
    機可疑，似乎有霸凌與汙辱及耍弄，動機不明，被告是為清
    查真相、保護法律上利益而發文詢問。
　⒉被告主張臉書上發文談及乙○○的內容是疑問句與詢問句，文
    義不確定之意與非具體指摘的詢問句與疑問句，不足以使乙
    ○○受到一般人社會通念有負面評價判斷與確信而損害乙○○的
    名譽，被告在網路上有做問卷調查，有50名陌生人主動填問
    卷，很多人也同意將事件曝光可以保護自己，相關結果可供
    法院參考，被告所為不符合誹謗罪構成要件。
　⒊偵查第5422號卷第25頁及第43至53頁，均是乙○○提供的，其
    中第43頁與49頁、第45頁與51頁上圖文、第45頁與47頁下圖
    文、第51頁與53頁下圖文，均明顯相同，顯有重覆供證跡象
    ，此舉影響庭上判斷。
　⒋被告有申請租屋補貼，倘若入獄，房子變成空屋，就無法獲
    得補助。　
　㈡按言論自由為人民之基本權利，憲法第11條有明文保障，另
    名譽權則在維護個人主體性及人格之完整，為實現人性尊嚴
    所必要，亦受憲法第22條所保障。上開基本權發生衝突時，
    為兼顧言論自由權與名譽權之保護，則有賴刑法第310條第3
    項及第311條規定加以調和。依刑法第310條第3項規定：對
    於所誹謗之事，能證明其真實者，不罰。但涉及私德而與公
    共利益無關者，不在此限。另依刑法第311條規定：以善意
    發表言論，而有左列情形之一者，不罰：因自衛、自辯或保
    護合法之利益者、公務員因職務報告者、對於可受公評之事
    而為適當之評論者、對於中央及地方之會議或法院或公眾集
    會之記事，而為適當之載述者。由上述規定可知，關於「事
    實陳述」之言論，在侵犯到他人名譽權時，需符合「真實性
    」以及「與公共利益有關」等兩要素，始可免除刑事責任。
    而所謂「真實性」，參照釋字第509號解釋意旨，非謂指摘
    或傳述誹謗事項之行為人，必須自行證明其言論內容確實真
    實，始能免於刑責，行為人雖不能證明言論內容為真實，但
    依其所提證據資料，若行為人有相當理由確信其為真實者即
    不能依誹謗罪之刑責相繩。因此，對於所陳述之事，行為人
    至少應盡可能查證之義務，倘所陳述之事，未符合「真實性
    」，或縱已符合但僅涉及私德而與無關公共利益，此時，名
    譽權之價值仍應優先於言論自由權受到保護，自無法主張免
    除刑事責任。至於有關意見表達、評論等言論自由，則需符
    合刑法第311條所規定「善意」之要件，始可主張阻卻違法
    ，而所謂「善意」，應綜觀行為人之動機、目的及所發表言
    論之散布力、影響力等，以一般社會之客觀標準為衡量基準
    ，並衡諸比例原則而為判斷。
　㈢經查：
　⒈被告雖辯稱其於臉書上之發文為疑問句，文義不確定，且係
    為保護個人法律上之利益，不應論以誹謗罪云云。然：被告
    利用網路散發訊息，顯有散布於眾之意圖。又由被告於「我
    是○○人」之臉書社團上刊登之「我上次和我老公通話時錄到
    的三字是她嗎?乙○○?我會好好查」之前開賭博照片、及標題
    為「尋人啟事」，內文為「本人婚姻關係的丈夫，郭偉修阿
    土惡意遺棄懷孕14週的孕妻，簡訊不回，電話不接，家事不
    處理，是和同事乙○○快活到沒有道德觀了嗎?○○工程公司的
    員工，認識他的人，請他出來好好面對」等訊息內容觀之，
    並非對社會上發生之事件發表其個人之觀點而為評價，而係
    關於事件之描述，因此有無阻卻違法事由，應依刑法第310
    條第3項為斷。是由上開訊息其中內容「我上次和我老公通
    話時錄到的三字是她嗎?乙○○?我會好好查」、「...是和同
    事乙○○快活到沒有道德觀了嗎?...」，雖使用問句型式，然
    被告將告訴人之名字及任職之公司明白揭露，不論貼文中所
    使用何種語氣呈現，將無法避免使告訴人之生活隱私被攤在
    公眾目光之下，而無端受到其他人之揣測、議論，貶損告訴
    人在社會上之人格評價，自已構成誹謗。且關於被告上開所
    陳之內容，純屬個人私益之事，告訴人又非公眾人物，悠關
    其人格之事項，與公共利益毫無關係，縱使被告已經過查證
    ，所述均已符合前述之「真實性」，亦仍無法主張依刑法第
    310條第3項規定免除責任，況且，依被告所辯，其本身亦尚
    在懷疑階段，竟在未有相當理由確信其為真實之前，即妄將
    其主觀臆測之事，公諸於網路，更無免責規定之適用。
　⒉至於被告所提出之50人問卷結果，因非屬法律規定適格之證
    據，本無法加以調查而資為本案證據之使用，再者，被告所
    為，既已逾越言論自由權保障之範圍，縱有社會上其他少數
    人認同被告，亦不可能使違法行為合法化。被告所面臨之家
    庭問題，理應循其他正當途徑以資解決，竟不思此途，企圖
    藉由網路上之聲量而公審私事，進而侵害到告訴人權利，已
    屬言論自由權之濫用，其於本院所提出之50份問卷，當然無
    法為被告有利之認定。又告訴人雖提出相同內容之證據，然
    複數內容相同之證據資料，其證據價值並不會隨著份數而增
    加，且原審亦未因此而為重複之認定，被告以此為上訴理由
    ，委無足採。另被告之租屋補貼是否會因本案而受影響，因
    與判斷被告有無構成誹謗罪無關，本院自無法加以審酌。
三、綜上所陳，原判決認事用法均無違誤，且就被告否認犯罪之
    辯解，亦詳為論駁，另關於量刑方面亦稱妥適，無其他應撤
    銷改判之理由，自應予維持，被告猶執與原審抗辯相同之情
    詞提起上訴，難認有理由，爰予駁回。 　
據上論結，應依刑事訴訟法第368條、第373條、第364條，判決
如主文。
本案經檢察官吳淑娟提起公訴、檢察官盧駿道到庭執行職務。
中　　華　　民　　國　　111 　年　　10　　月　　25　　日
                  刑事第六庭    審判長法　官  吳勇輝
                                      法　官  吳錦佳
                                      法　官  包梅真
以上正本證明與原本無異。
不得上訴。
　　　　　　　　　　　　　　　　　　　書記官　許雅華
中　　華　　民　　國　　111 　年　　10　　月　　25　　日

附錄本案論罪科刑法條全文：
中華民國刑法第310條
意圖散布於眾，而指摘或傳述足以毀損他人名譽之事者，為誹謗
罪，處一年以下有期徒刑、拘役或一萬五千元以下罰金。
散布文字、圖畫犯前項之罪者，處二年以下有期徒刑、拘役或三
萬元以下罰金。
對於所誹謗之事，能證明其為真實者，不罰。但涉於私德而與公
共利益無關者，不在此限。
附件：
　　　   　 臺灣雲林地方法院刑事判決
110年度易字第126號
公　訴　人　臺灣雲林地方檢察署檢察官
被　　　告　曾柔媗（改名前為吳怡惠）
                    女　民國00年00月00日生
　　　　　　　　　　身分證統一編號：0000000000號
　　　　　　　　　　住高雄市○○區○○里○○○路0號○樓
                      之0
上列被告因妨害名譽案件，經檢察官提起公訴（109年度偵字第7
881號），本院判決如下：
    主  文
曾柔媗犯散布文字誹謗罪，處拘役肆拾日，如易科罰金，以新臺
幣壹仟元折算壹日。
    事  實
一、曾柔媗因常在其夫郭偉修之出工單上，見到郭偉修之同事乙
    ○○之姓名，也曾聽到公婆家之人叫錯自己的名字，曾柔媗又
    於某日與郭偉修以電話通聯時，聽到電話中有女子罵三字經
    之聲音，其後在郭偉修之手機內發現不明女性「推筒子」賭
    博之照片，心有所疑，竟意圖散布於眾而加重誹謗之接續犯
    意，於民國109年6月8日某時及109年6月10日某時，在高雄
    市○○區○○里○○○路0號0樓之0住處，以「吳芯苪」、「吳子彤
    」等暱稱，在不特定多數人可共見共聞之其臉書個人網頁及
    有眾多成員之「我是○○人！」臉書社團，刊登標明「我上次
    和我老公通話時錄到的三字經是她嗎?乙○○?我會好好查」之
    前開賭博照片及標題為「尋人啟事」之內文為「本人婚姻關
    係的丈夫，郭偉修阿土惡意遺棄懷孕14週的孕妻，簡訊不回
    ，電話不接，家事不處理，是和同事乙○○快活到沒有道德觀
    了嗎？○○工程公司的員工，認識他的人，請他出來好好面對
    」（附上前揭標註之賭博照片），以此等足以毀損乙○○名譽
    之事項誹謗乙○○。嗣乙○○之同事在「我是○○人！」臉書社團
    發現曾柔媗之前揭留言，將之轉傳當時人在雲林縣○○鎮之乙
    ○○瀏覽，始悉上情。
二、案經乙○○訴由雲林縣警察局臺西分局報告臺灣雲林地方檢察
    署檢察官偵查起訴。
    理  由
壹、證據能力
一、按被告以外之人於審判外之言詞或書面陳述，雖不符刑事訴
    訟法第159條之1至第159條之4之規定，而經當事人於審判程
    序同意作為證據，法院審酌該言詞陳述或書面陳述作成時之
    情況，認為適當者，亦得為證據；當事人、代理人或辯護人
    於法院調查證據時，知有第159條第1項不得為證據之情形，
    而未於言詞辯論終結前聲明異議者，視為有前項之同意；刑
    事訴訟法第159條之5定有明文。查本判決下列認定事實所引
    用之被告以外之人於審判外所為之供述證據資料，檢察官、
    被告曾柔媗於本院準備程序均表示同意有證據能力（本院卷
    第66頁），且迄至言詞辯論終結前亦未聲明異議，本院審酌
    上開證據資料製作時之情況，尚無違法不當或證明力明顯過
    低之瑕疵，亦認以之作為證據，應屬適當。
二、本判決下列認定事實所引用之非供述證據，並無證據證明係
    公務員違背法定程序取得之證據，且與本件待證事實具有自
    然之關聯性，均得作為證據。
貳、認定犯罪事實所憑證據及理由
一、訊據被告固承認於上開時、地，在對不特定人公開之臉書個
    人網頁及有眾多成員之「我是○○人！」社團群組上刊登本案
    貼文及圖片等事實，惟矢口否認有何加重誹謗犯行，辯稱：
    我詢問提及乙○○是為保護合法利益之表達做出的詢問，為保
    護刑事法律利益部分，我因數則一對一通話過程出現第三人
    謾罵與耍弄似戲弄，已達三人場合，故目前已對郭偉修提告
    公然侮辱、強制、傷害罪，這三條上個月已經去警察局做筆
    錄，家事方面已經對郭偉修通報精神暴力以及經濟暴力。保
    護民事法律利益部分，我因丈夫屢屢行跡不明，定位有問題
    ，時常藉端失蹤，聯繫到人通話又有異象，加上在公婆家被
    大人與小孩叫錯名字為心怡，故詢問調查想提告侵害配偶權
    。我因通話過程錄到遭受他人謾罵，故要提起侵害人格權之
    訴，這是民事部分。我就是因為我們家的家事，才去問到這
    位乙○○。我此案發文明白刊載尋夫啟事，尋夫處理家事，內
    容提及乙○○部分圖文，是因與丈夫通話過程錄到多次他人有
    男有女惡意謾罵不堪言語，與耍弄戲弄，發文內容刊載錄音
    當時丈夫手機留存的賭博犯罪現場，明顯有現金、賭具的違
    法現場，與女性身形特徵，案發時間圖文並提及錄到謾罵，
    詢問提及是否為乙○○，有問號表示會好好查，我先是受害者
    ，需要查證才提及發問，我對詢問之事有必要調查詢問，為
    保護提及過的提告刑民事法律利益，因不確定以質疑語意詢
    問，我發文提及到乙○○部分，使用「嗎」與問號的詢問句，
    詢問句是因為想提告，所為都是為保護合法利益之表達。我
    是質疑跟乙○○有關，因為很多事情我不瞭解，我需要查證，
    所以我是抱著質疑的態度，自無加重誹謗等語。
二、經查：
  ㈠被告於109年6月8日某時及109年6月10日某時，在高雄市○○區
    ○○里○○○路0號0樓之0住處，以「吳芯苪」、「吳子彤」等暱
    稱，在不特定多數人可共見共聞之其臉書個人網頁及有眾多
    成員之「我是○○人！」臉書社團，刊登標明「我上次和我老
    公通話時錄到的三字經是她嗎?乙○○?我會好好查」之賭博照
    片及標題為「尋人啟事」之內文為「本人婚姻關係的丈夫，
    郭偉修阿土惡意遺棄懷孕14週的孕妻，簡訊不回，電話不接
    ，家事不處理，是和同事乙○○快活到沒有道德觀了嗎？○○工
    程公司的員工，認識他的人，請他出來好好面對」（附上前
    開賭博照片）乙情，業據被告於警詢、偵查、本院審理時均
    坦承不諱（偵字第5422號卷第4至5、18至19頁，本院卷第60
    至65頁），核與告訴人即證人乙○○於警詢、偵查、本院審理
    中之證述（偵字第5422號卷第7至8、18至19頁，本院卷第22
    1至223頁）相符，並有臉書之本案貼文截圖（偵字第5422號
    卷第25、42至53頁）1份在卷可考，上情足堪認定。
  ㈡按誹謗罪之構成要件，主觀上行為人必須具有散布於眾之意
    圖及誹謗之故意；客觀上行為人所指摘或傳述之事，必須屬
    於足以損害他人名譽之具體事件。又所謂散布於眾之意圖，
    乃指行為人有將指摘或傳述內容傳播於不特定人或多數人，
    使大眾周知之意圖；行為人所指摘或傳述之事是否「足以毀
    損他人名譽」，應就被指述人之個人條件以及指摘或傳述內
    容，以一般人之通念為社會客觀之判斷，足以使被指述人在
    社會上所保有之人格及聲譽地位，因行為人之惡害性指摘或
    傳述，使之有受貶損之危險性或可能性即屬之。加重誹謗罪
    加重處罰之立法理由，乃衡量文字、圖畫之散布較普通誹謗
    罪之口頭上指摘或傳述，傳播範圍較廣、持續性較久遠、所
    造成之危害顯然較重所致；而電磁紀錄是表現文字之方法、
    工具之一種，與傳單、報章等亦僅係表現文字之媒介，呈現
    文字態樣並無二致，猶有甚者，乃電磁紀錄方式呈現文字散
    布之程度無遠弗屆，危害法益之程度更深更廣。衡諸被告顯
    利用網路無遠弗屆特性，傳播文字訊息方式，供不特定網路
    使用者得共見共聞之方式上網瀏覽，自屬散布行為；查被告
    張貼的文字內容，具體載明告訴人之姓名、公司名稱，指稱
    配偶與當時懷孕的被告失聯，「是和同事乙○○快活到沒有道
    德觀了嗎」，文字內容雖以提出疑問句型，然上開文句，將
    被告配偶對孕妻不予理會或回應，與告訴人姓名不當連結，
    以一般人之通念為社會客觀之判斷，實則指涉告訴人介入他
    人婚姻關係，衡諸社會常情，足使人對告訴人之人格、名譽
    產生負面評價，應屬誹謗他人名譽之文字。準此，被告所張
    貼的網路文字，客觀上足以毀損告訴人之名譽，主觀上亦具
    有意圖散布於眾之誹謗犯意甚明。
  ㈢本件被告所為，並無刑法第310條第3項前段或第311條第1款
    之免責事由：
  ⒈按言論自由為人民之基本權利，國家應給予最大限度之維護
    ，然為兼顧對個人名譽、隱私及公共利益之保護，法律當得
    對言論自由依其傳播方式為合理之限制，刑法第310條誹謗
    罪之規定，即為保護個人法益而設。就事實陳述部分，刑法
    第310條第3項前段以對所誹謗之事，能證明其為真實者不罰
    ，係針對言論內容與事實相符者之保障，並藉以限定刑罰權
    之範圍，然非謂指摘或傳述誹謗事項之行為人，必須自行證
    明其言論內容確屬客觀之真實，始能免於刑責。行為人雖不
    能證明言論內容為真實，但依其所提證據資料，可認行為人
    有相當理由確信其為真實，並非故意捏造虛偽事實，或非因
    重大過失或輕率而致其所陳述與事實不符者，即不能以誹謗
    罪之刑責相繩（司法院釋字第509號解釋意旨參照）。另言
    論內容縱屬真實，如純屬個人私德而與公共利益無關，依刑
    法第310條第3項但書規定，仍無法解免於誹謗罪責之成立。
    而所謂私德乃私人之德行，有關個人私生活之事項；所謂公
    共利益，乃與社會上不特定或多數人有關之利益。而是否僅
    涉及私德與公共利益無關，應依一般健全之社會觀念，就社
    會共同生活規範，客觀觀察是否有足以造成不利益於大眾之
    損害以定，並非單以行為人或被害人等之陳述作為唯一判定
    標準(最高法院109年度台上字第5012號判決意旨參照)。
  ⒉被告當時貼文呼籲旁人請配偶出來好好面對，對於留言也回
    應「請他好好處理家事可以嗎」，顯然有使配偶出面處理兩
    人家事之意味，純為個人私益而與公共利益無關。被告自承
    發文是因為想知道配偶跟告訴人之間是何關係，有需要查證
    才提及發問（偵字第5422號卷第4頁，本院卷第230頁），堪
    認被告也不確定配偶與告訴人有何關係，顯見被告就其不確
    定、主觀臆測之事，不僅未加查證，反而以張貼文章作為查
    證手段，既無法證明本案貼文之言論內容確屬真實，亦未能
    依其所提證據資料，認為確有相當理由確信其為真實。被告
    與配偶之家庭問題，自應循一般程序主張，始屬正途。被告
    捨此不為，卻以前揭方式散布不實之貼文，詆毀告訴人名譽
    ，難謂係因保護合法之利益。被告雖辯稱現今已對配偶提告
    公然侮辱、強制罪、傷害罪，以及民事侵害人格權、家事庭
    案件等語，亦屬被告嗣後其他法律權益之行使，不足為本案
    被告有利之認定。
  ㈣至被告聲請傳喚證人許文馨、聲請調查橋頭地院110交簡字第
    1992號判決及肇事現場與筆錄時警方的密錄器影像、被告到
    雲林地檢署開第二偵查庭地檢署內部庭外走道跡證、臺南地
    院109訴字第91號民事判決、苗栗地院109年苗簡字第1090號
    刑事簡易判決、110年苗簡字第108號民事簡易判決、鄰近被
    告住所的○○大飯店近2年住宿登記資料等，然本院認此部分
    證據調查之聲請，與本案被告誹謗告訴人之待證事實無關聯
    性，並無調查之必要性，併此敘明。
三、從而，被告意圖散布於眾而指摘傳述足以毀損他人名譽之事
    ，犯罪事證已臻明確堪予認定，應依法論科。綜上所述，被
    告所辯各節，均非可採。本案事證明確，被告上開犯行堪以
    認定，應予依法論科。
參、論罪部分：
一、核被告所為，係犯刑法第310條第2項之加重誹謗罪。
二、被告基於同一貶損告訴人名譽之目的，而在密接時間內以上
    開言詞指摘告訴人，係侵害同一法益，各行為之獨立性極為
    薄弱，且依一般社會健全觀念，難以強行分開，應視為數個
    舉動之接續施行，合為包括之一行為予以評價較為合理，屬
    接續犯。
三、爰審酌被告張貼不實之文字於臉書，公然貶損告訴人之人格
    ，欠缺重視他人人格名譽之意識與觀念，其動機及行為均可
    議。另考量被告迄今未能獲取告訴人之諒解，否認犯行之犯
    後態度，雖然此為被告防禦權之行使，本院不得以此作為加
    重量刑之依據，但此與其他相類似、已坦承全部犯行之案件
    相較，自應納入量刑因素之一部予以通盤考量，難認犯後態
    度良好，暨被告無前科之素行，自陳高中肄業，目前網拍歇
    業，獨自撫育未成年子女，小孩由公共托育照料時，打工當
    服務生等一切情狀，量處如主文所示之刑，並諭知易科罰金
    之折算標準。
據上論斷，應依刑事訴訟法第299條第1項前段，刑法第310條第2
項、第41條第1項前段，刑法施行法第1條之1第1項，判決如主文
。
本案經檢察官吳淑娟提起公訴，檢察官林豐正、顏鸝靚到庭執行
職務。
中　　華　　民　　國　　111 　年　　4 　　月　　18　　日
                  刑事第五庭  審判長法  官  楊陵萍
　　　　　　　　　　　
　　　　　　　　　　　              法  官  陳雅琪
　　　　　　　　　　　
　　　　　　　　　　              　法  官  張恂嘉
以上正本證明與原本無異。　　　　　　　　　　　
如不服本判決應於收受判決後20日內向本院提出上訴書狀，並應
敘述具體理由；其未敘述上訴理由者，應於上訴期間屆滿後20日
內向本院補提理由書（均須按他造當事人之人數附繕本）。「切
勿逕送上級法院」。
                                    書記官  張宏清
中　　華　　民　　國　　111 　年　　4 　　月　　18　　日
附錄本案論罪科刑法條全文：
中華民國刑法第310條
意圖散布於眾，而指摘或傳述足以毀損他人名譽之事者，為誹謗
罪，處一年以下有期徒刑、拘役或一萬五千元以下罰金。
散布文字、圖畫犯前項之罪者，處二年以下有期徒刑、拘役或三
萬元以下罰金。
對於所誹謗之事，能證明其為真實者，不罰。但涉於私德而與公
共利益無關者，不在此限。